【裁判字號】    99,抗,247
【裁判日期】    991129
【裁判案由】    假扣押
【裁判全文】
臺灣高等法院高雄分院民事裁定           99年度抗字第247號
抗  告  人  周黃彩娟
訴訟代理人  何曜男律師
相  對  人  李瑞玫
訴訟代理人  侯永福律師
複 代理 人  謝佳蓁律師
上列抗告人因聲請假扣押事件，對於民國99年6 月24日臺灣高雄
地方法院99年度審全字第58號所為裁定提起抗告，本院裁定如下
：
    主  文
原裁定廢棄。
相對人在第一審之聲請駁回。
聲請及抗告程序費用由相對人負擔。
    理  由
一、抗告意旨略以：兩造本為相識之朋友，相對人明知伊戶籍設
    在高雄市苓雅區○○○路79巷6 號，係為子女就學之學區需
    要，實際上未住在該處，竟將存證信函寄至該處，因伊不能
    在場收受，即指伊置之不理，有逃避債權、拒絕清償之意，
    不無違反誠信原則。且該存證信函無法佐證伊有何將來不能
    執行或甚難執行之虞之情事。伊並無任何脫產或隱匿財產之
    情事，相對人未能提出任何可即時調查之證據以資釋明，顯
    不符合假扣押之要件。況系爭4 筆土地早已移轉登記於相對
    人名下，相對人之債權得以確保，如今僅提供新台幣（下同
    ）305 萬元之擔保金，而聲請對伊市價約1.6 億而以課稅現
    值計算近4400萬元之名下不動產為假扣押，顯非事理之常。
二、按假扣押，非有日後不能強制執行或甚難執行之虞者，不得
    為之。請求及假扣押之原因應釋明之；前項釋明如有不足，
    而債權人陳明願供擔保或法院認為適當者，法院得定相當之
    擔保，命供擔保後為假扣押，民事訴訟法第523 條第1 項、
    第526 條第1 項、第2 項分別定有明文。是債權人就假扣押
    之原因，自有釋明之義務，必待釋明有所不足，而債權人陳
    明願供擔保或法院認為適當者，法院始得命供擔保後為假扣
    押。若債權人就假扣押之原因未予釋明，即不符假扣押之要
    件。縱其陳明供擔保以代釋明，亦無足補釋明之欠缺，法院
    應駁回其聲請。
三、經查，相對人以其向抗告人購地，其中部分土地被劃為公園
    用地，無法供建築使用，其以存證信函通知抗告人解除買賣
    契約並返還價金，抗告人置之不理，顯有逃避債權、拒絕清
    償之意為由，聲請對抗告人之財產假扣押，所提出之不動產
    買賣契約書、高雄縣鳥松鄉公所土地使用分區證明書、系爭
    土地地籍謄本，僅足以釋明假扣押之請求。相對人雖另提出
    其向抗告人戶籍地寄送而送達不到之存證信函，並其對抗告
    人提起本案訴訟（高雄地院99年度審重訴字第128 號），抗
    告人均未與其聯絡，亦未提出任何答辯狀等情，釋明抗告人
    有逃匿及隱匿財產之情事。惟抗告人辯稱相對人明知其未住
    在戶籍地，而係住高雄縣鳥松鄉○○路466 號（下稱濱湖路
    ），此固經相對人否認，然查抗告人確實住在濱湖路房屋，
    此觀相對人依原裁定供擔保後對抗告人所有濱湖路房屋聲請
    假扣押執行時，99年8 月11日查封筆錄上記載相對人之代理
    人在場主張該房屋為「債務人自住」乙情自明。且抗告人主
    張兩造所簽訂之買賣契約書上載有伊之電話號碼，相對人並
    未以此電話號碼與伊聯絡，此為相對人所不爭（本院卷第17
    頁），並有卷附買賣契約書可稽。至於相對人另提出之土地
    及建物登記謄本記載抗告人於96年、86年及95年間，提供其
    名下不動產設定抵押權予債權銀行，係早在兩造買賣契約書
    於97年6 月5 日簽訂之前所為。而相對人另再提出之抗告人
    98年度綜合稅各類所得資料清單雖均無現金存款紀錄，然上
    訴人有土地及建物合計12筆，此有相對人所提出之財政部高
    雄市國稅局財產歸屬資料清單可按，則抗告人就其現金收入
    如何運用，及抗告人是否將系爭買賣價金用以購買房地，乃
    其理財方法，不能以其無現金存款，遽認有隱匿財產之情事
    。凡此，均不能證明抗告人有逃匿或隱匿財產之行為，而得
    使法院大致相信對於抗告人日後有不能強制執行或甚難執行
    之虞，即難認相對人就假扣押之原因，已為釋明，雖其陳明
    願供擔保以代釋明之不足，仍與假扣押之要件不符，依前揭
    說明，法院應駁回其聲請。原法院准相對人假扣押之聲請
    ，為命供擔保准予假扣押之裁定，於法未合。抗告意旨指摘
    原裁定不當，求予廢棄，為有理由，爰由本院廢棄改判相對
    人在第一審之聲請駁回。
四、據上論結，本件抗告為有理由，依民事訴訟法第492 條、第
    95條 、第78條，裁定如主文。
中    華    民    國    99    年    11    月    29    日
                            民事第六庭
                                審判長法官  許明進
                                法      官  李炫德
                                法      官  徐文祥
以上正本證明與原本無異。
如不服本裁定應於送達後10日內向本院提出再抗告狀（並按他造
當事人之人數附繕本），並繳納再抗告費新臺幣1,000 元。
再為抗告僅得以適用法規顯有錯誤為理由，並應委任律師為代理
人。如委任律師提起抗告者，應一併繳納抗告費。
中    華    民    國    99    年    11    月    29    日
                                書  記  官  梁雅華
附註：
抗告人之配偶、三親等內之血親、二親等內之姻親，或抗告人為
法人、中央或地方機關時，其所屬專任人員具有律師資格並經法
院認適當者，亦得為第三審代理人。
抗告人或其法定代理人具有律師資格者及前項情形，應於提起抗
告或委任時釋明之。

司法院資訊處製作；財團法人民間司法改革基金會備份。
